臺灣臺中地方法院臺中簡易庭民事判決
111年度中簡字第2397號
原      告  第一產物保險股份有限公司

法定代理人  李正漢  
訴訟代理人  張明堂  
被      告  王勇棋  



上列當事人間請求侵權行為損害賠償（交通）事件，經本院於民
國111年9月6日言詞辯論終結，判決如下：
    主    文
被告應給付原告新臺幣49,064元，及自民國111年8月6日起至清
償日止，按年息百分之五計算之利息。
原告其餘之訴駁回。
訴訟費用新臺幣1,330元，其中新臺幣539元由被告負擔，餘由原
告負擔。
本判決原告勝訴部分得假執行。
    事 實 及 理 由
壹、程序事項
一、因侵權行為涉訟者，得由行為地之法院管轄。民事訴訟法第
    15條第1項定有明文。本件原告起訴主張因被告之侵權行為
    受損害，事故發生地點在臺中市南屯區，本院為侵權行為地
    之法院，就本事件為有管轄權之法院，合先敘明。
二、本件被告未於言詞辯論期日到場，核無民事訴訟法第386 條
    各款所列情形，爰依原告之聲請，由其一造辯論而為判決。
貳、實體事項　　
一、原告主張：被告於民國109年9月1日下午2時35分許，駕駛車
    牌號碼000-0000號自小客車，行經臺中市○○區○○○○街000號
    前時，因未注意車前狀況，致撞及由原告所承保，為訴外人
    陳盈雯所有並駕駛之車牌號碼000-0000號自用小客車（下稱
    系爭車輛），造成系爭車輛受損，被告自應負損害賠償之責
    。又系爭車輛經送修復後，支出修復費用新臺幣（下同）12
    1,124元（塗裝20,939元、鈑金工資16,960元、零件83,225
    元），原告已本於保險責任賠付完畢，自得依民法第184條
    第1項前段、第191條之2、第196條、保險法第53條第1項規
    定取得代位求償權，爰依法提起本件訴訟等語。並聲明：被
    告應給付原告121,124元，及自起訴狀繕本送達翌日起至清
    償日止，按年息百分之5計算之利息。
二、被告未於言詞辯論期日到場，亦未提出書狀作何聲明或陳述
    。
三、得心證之理由
  ㈠原告主張被告於上開時地與系爭車輛發生碰撞，造成系爭車
    輛受損之事實，業據其提出與其所述相符之汽車保險計算書
    (任意)、電子發票證明聯、道路交通事故當事人登記聯單、
    初步分析研判表、行車執照、估價單、車損照片為證，並經
    本院依職權向臺中市政府警察局第四分局調取道路交通事故
    調查卷宗（含道路交通事故現場圖、道路交通事故調查報告
    表㈠㈡、道路交通事故談話紀錄表、酒精測定紀錄表、道路交
    通事故補充資料表、現場照片、初步分析研判表等資料）查
    核無訛，被告已於相當時期受合法之通知，而於言詞辯論期
    日不到場，亦未提出任何準備書狀爭執，依本院調查證據之
    結果，堪信原告主張之事實為真正。按汽車行駛時，駕駛人
    應注意車前狀況及兩車併行之間隔，並隨時採取必要之安全
    措施，於道路交通安全規則第94條第3項定有明文。查系爭
    事故之肇事原因，參酌道路交通事故現場圖及交通事故調查
    紀錄表可知本件乃係被告行車至事故地點連環碰撞停放於路
    邊停車格中含系爭車輛在內之4部小客車所致，復被告於警
    詢時亦自陳：「我當時沿大墩11街由西往東方向行駛，我因
    睡著了，所以不知行駛何車道。至肇事地點我車右前車身碰
    撞停放於肇事地點之(4部)車輛」等語（見本院卷第63頁）
    。顯見本件事故之發生係因被告於駕駛車輛時精神恍惚、昏
    昏欲睡而未注意車前狀況致撞擊停放於路邊停車格內之系爭
    車輛而肇事，堪認被告就本件事故之發生具有過失甚明；又
    被告之過失行為與系爭車輛受損之結果間，具有相當因果關
    係，故本件損害之發生應由被告負全部之過失責任。
　㈡復按因故意或過失，不法侵害他人之權利者，負損害賠償責
    任；汽車、機車或其他非依軌道行駛之動力車輛，在使用中
    加損害於他人者，駕駛人應賠償因此所生之損害，民法第18
    4條第1 項前段、第191條之2前段分別定有明文。又被保險
    人因保險人應負保險責任之損失發生，而對於第三人有損失
    賠償請求權者，保險人得於給付賠償金額後，代位行使被保
    險人對於第三人之請求權；但其所請求之數額，以不逾賠償
    金額為限，保險法第53條第1 項亦有明定。經查，被告駕車
    疏未注意車前狀況，致碰撞停放於路邊停車格內之系爭車輛
    而肇事，系爭車輛因而受損，堪認被告就本件事故之發生具
    有過失甚明，業如前述，被告自應依民法第184條第1項前段
    、第191條之2前段規定，負損害賠償責任。因原告已依保險
    契約賠付系爭車輛之修理費用給付121,124元，是原告依保
    險法第53條第1 項前段規定，得代位陳盈雯行使其對被告之
    損害賠償請求權。
  ㈢再按損害賠償，除法律另有規定或契約另有訂定外，應以填
    補債權人所受損害及所失利益為限；不法毀損他人之物者，
    被害人得請求賠償其物因毀損所減少之價額。民法第216條
    第1 項、第196條分別定有明文。而所謂請求賠償物被毀損
    所減少之價額，得以修理費用為估定標準，但以必要者為限
    ，例如修理材料以新品換舊品，應予折舊（最高法院77年度
    第9 次民事庭會議決議參照）。又保險人代位被害人請求損
    害賠償時，如其損害額小於保險人已給付之賠償金額，則保
    險人所得代位請求者，應祇以該損害額為限（最高法院65年
    台上字第2908號判例意旨參照）。經查，系爭車輛之修理費
    用121,124元，係包含塗裝20,939元、鈑金工資16,960元、
    零件83,225元，其中零件部分因係以新品替換舊品，依上開
    說明，自應扣除折舊，至工資及烤漆費用則無折舊問題。依
    行政院所頒「固定資產耐用年數表」及「固定資產折舊率表
    」規定，小客車之耐用年數為5年，依定率遞減法每年折舊
    千分之369。且營利事業所得稅查核準則第95條第6 項規定
    「固定資產提列折舊採用定率遞減法，以1年為計算單位，
    其使用期間未滿1年者，按實際使用之月數相當於全年之比
    例計算之，不滿1月者，以月計」。查系爭車輛為105年4月
    出廠（見本院卷第27頁系爭車輛行車執照），參照民法第12
    4條規定意旨，推定其出廠日期為105年4月15日，至109年9
    月1日本件事故發生為止，依前揭規定計算，系爭車輛計算
    折舊之使用期間為4年5月。準此，經扣除系爭車輛使用期間
    之折舊額後，原告得請求之零件費用為11,165元（計算式詳
    附表），再加計塗裝20,939元、鈑金工資16,960元，是以，
    本件系爭車輛之合理修繕金額合計49,064元（計算式：1116
    5＋20939＋16960＝49064）。此金額低於原告賠付之金額，依
    上開說明，原告得代位請求被告給付系爭車輛修理費用損害
    額應以49,064元為限。
  ㈣末按給付有確定期限者，債務人自期限屆滿時起，負遲延責
    任；給付無確定期限者，債務人於債權人得請求給付時，經
    其催告而未為給付，自受催告時起，負遲延責任。其經債權
    人起訴而送達訴狀，或依督促程序送達支付命令，或為其他
    相類之行為者，與催告有同一之效力，民法第229條第1 項
    、第2 項分別定有明文。又按遲延之債務，以支付金錢為標
    的者，債權人得請求依法定利率計算之遲延利息。但約定利
    率較高者，仍從其約定利率；應付利息之債務，其利率未經
    約定，亦無法律可據者，週年利率為百分之5，民法第233條
    第1項、第203條亦分別明定。查原告對被告之侵權行為損害
    賠償債權，核屬無確定期限之給付，既經原告提起本件民事
    訴訟，且起訴狀繕本於111年8月5日合法送達被告（送達證
    書見本院卷第123頁），則原告請求被告自起訴狀繕本送達
    被告之翌日即111年8月6日起至清償日止，按週年利率百分
    之5計算之遲延利息，核無不合，應予准許。
四、綜上所述，原告依上開規定，代位請求被告給付49,064元，
    及自111年8月6日起至清償日止，按年息百分之5計算之利息
    ，為有理由，應予准許。逾此部分之請求，則屬無據，應予
    駁回。
五、本件事證已臻明確，兩造其餘攻擊防禦方法及所舉證據，經
    審酌結果，與本件判決結論均無影響，爰不一一論述，附此
    敘明。
六、本件原告勝訴部分，係就民事訴訟法第427條第1項訴訟適用
    簡易程序為被告敗訴之判決，爰依民事訴訟法第389條第1項
    第3 款規定，依職權宣告假執行。
七、訴訟費用負擔之依據：民事訴訟法第79條。
中　　華　　民　　國　　111 　年　　9 　　月　　30　　日
                      臺灣臺中地方法院臺中簡易庭
                                  法　官　張清洲
附表
-----
折舊時間           金額
第1年折舊值        83,225×0.369=30,710
第1年折舊後價值    83,225-30,710=52,515
第2年折舊值        52,515×0.369=19,378
第2年折舊後價值    52,515-19,378=33,137
第3年折舊值        33,137×0.369=12,228
第3年折舊後價值    33,137-12,228=20,909
第4年折舊值        20,909×0.369=7,715
第4年折舊後價值    20,909-7,715=13,194
第5年折舊值        13,194×0.369×(5/12)=2,029
第5年折舊後價值    13,194-2,029=11,165
以上為正本係照原本作成。
如不服本判決，應於送達後20日內，向本院提出上訴狀並表明上
訴理由，如於本判決宣示後送達前提起上訴者，應於判決送達後
20日內補提上訴理由書（須附繕本）。如委任律師提起上訴者，
應一併繳納上訴審裁判費。
中　　華　　民　　國　　111 　年　　9 　　月　　30　　日
                                  書記官  陳慧津